臺灣高等法院臺中分院民事判決　九十二年度上易字第四四三號
上　訴　人　甲○○
訴訟代理人　陳浩華律師
被　上訴人　合作金庫銀行股份有限公司
法定代理人　乙○○
訴訟代理人　丙○○
　　　　　　丁○○
右當事人間請求清償借款事件，上訴人對於民國九十二年九月十九日臺灣臺中地方法
院九十二年度訴字第五四四號第一審判決提起上訴，本院於民國九十三年一月六日言
詞辯論終結，判決如下：
    主    文
上訴及免假執行之聲請均駁回。
第二審訴訟費用由上訴人負擔。
    事    實
甲、上訴人方面：
一、聲明：求為判決：(一)原判決不利於上訴人部分廢棄。(二)右廢棄部分，駁回被上訴
    人在第一審之訴。(三)第一、二審訴訟費用由被上訴人負擔。(四)上訴人願供擔保，
    請准免為假執行。
二、陳述：除與原判決記載相同者，茲引用之外，補稱：
    (一)被上訴人應提出上訴人之父林清江於被上訴人公司全部之存、放款明細，以茲
      證明本案新台幣（下同）壹佰拾萬元，已清償完畢。
    (二)上訴人之父林清江於臺中市第十一期重劃拆遷補償費壹佰肆拾肆萬貳仟貳佰捌
      拾元，即以之清償前開款項壹佰拾萬元之債務。
    (三)抵押權沒有塗銷是因另有債權。
乙、被上訴人方面：
一、聲明：求為判決：駁回上訴。
二、陳述：除與原判決記載相同者，茲引用之外，補稱：
    就被上訴人之資料並沒有還款之資料，如有我們會發清償證明。
      理      由
一、被上訴人主張其已於民國（下同）九十年九月十四日依財政部台財融三字第○九
    ○三○○○一四九號函，概括承受台中五信全部營業及資產、負債並繼續營業，
    並提出財政部台財融三字第○九○三○○○一四九號函乙份附卷可按，為兩造所
    不爭，被上訴人為適格之當事人，先予敘明。
二、被上訴人主張上訴人邀同訴外人林展宏自八十三年四月十九日起，向台中五信陸
    續借款六筆，並分別於八十六年六月六日、八十六年七月五日、八十六年七月二
    十九日、八十六年九月二日、八十六年九月九日、八十六年十月二十一日，共同
    簽發面額分別為二十五萬元、一百萬元、三十萬元、三十萬元、八十五萬元、一
    百三十萬元之本票，前後共計四百萬元，其中上訴人於八十三年四月十九日第一
    筆借款三百萬，已陸續清償一百七十萬元，尚欠餘額一百三十萬元。上訴人則以
    被上訴人應提出上訴人之父林清江於被上訴人公司全部之存、放款明細，以茲證
    明本案壹佰拾萬元，已清償完畢；上訴人之父林清江於臺中市第十一期重劃拆
    遷補償費壹佰肆拾肆萬貳仟貳佰捌拾元，即以之清償前開款項壹佰拾萬元之
    債務；抵押權沒有塗銷是因另有債權等語置辯。
三、經查該上開一百三十萬元之本票係上訴人在八十三年所借的三百萬元經清償一百
    七十萬元後，所剩一百三十萬元之借款債務，由林展宏未經上訴人許可擅自於第
    二次展期時之八十六年十月二十一日所簽發，仍屬上訴人於八十三年四月十九日
    第一次之消費借貸所借款，而上訴人就確有向被上訴人借款三百萬元，並已陸續
    清償一百七十萬元等情亦為自認，堪信真實，至於所餘一百三十萬元借款部分，
    上訴人雖抗辯亦已清償，惟為被上訴人否認，此部分上訴人既未提出任何證據以
    實其說，要難採信。
四、按未於準備程序主張之事項，除有下列情形之一者外，於準備程序後行言詞辯論
    時，不得主張之：(一)法院應依職權調查之事項；(二)該事項不甚延滯訴訟者；(三)因
    不可歸責於當事人之事由不能於準備程序提出者；(四)依其他情形顯失公平者；前
    項第三款事由應釋明之，民事訴訟法第二百七十六條定有明文，本件上訴人於準
    備程序後始提出：(一)被上訴人應提出上訴人之父林清江於被上訴人公司全部之存
    、放款明細，以茲證明本案壹佰拾萬元，已清償完畢；(二)上訴人之父林清江於
    臺中市第十一期重劃拆遷補償費壹佰肆拾肆萬貳仟貳佰捌拾元，即以之清償前
    開款項壹佰拾萬元之債務等情，復未釋明「因不可歸責於當事人之事由不能於
    準備程序提出」，依前開說明，自不得再為主張，附此說明。
五、綜上所述，被上訴人請求上訴人應給付借款一百三十萬元，及自八十八年十二月
    二十一日起至清償日止，按年息百分之九．二五計算之利息，並自八十九年一月
    二十二日起至清償日止，其逾期在六個月以內者，按上開利率百分之十，超過六
    個月者，按上開利率百分之二十計算之違約金，原審認為有理由，予以准許，於
    法有據，本件上訴為無理由，應予駁回。
六、司法院已於九十一年一月二十九日以九一院台廳民一字第0三0七五號函已將民事
    訴訟法四百六十六條第一項所定上訴第三審之利益額數提高為新台幣一百五十萬
    元，並訂於九十一年二月八日起實施，本件上訴利益未逾一百五十萬元，依上開
　　規定不得上訴第三審而告確定，上訴人請求願供擔保宣告假執行已無實益，應予
　　駁回。
據上論結：本件上訴為無理由，依民事訴訟法第四百四十九條第一項、第七十八條，
判決如主文。
中　　　華　　　民　　　國　　九十三　　年　　　一　　　月　　 二十　　 日
~B1民事第二庭審判長法　官　童有德
~B2　　　　　　　　法　官　翁芳靜
~B3　　　　　　　　法　官　黃永泉
右為正本係照原本作成。
不得上訴。
~B 　 　　　　　　書記官　林玉惠
中　　　華　　　民　　　國　　九十三　　年　　　一　　　月　　二十八　　日
　　　　　　　　　　　　　　　　　　　　　　　　　　　　　　　　　　　　Ｙ
